【裁判字號】    99,上訴,1194
【裁判日期】    990811
【裁判案由】    偽造文書等
【裁判全文】
臺灣高等法院臺中分院刑事判決        99年度上訴字第1194號
上  訴  人
即  被  告  丙○○
選任辯護人  林俊雄律師
上列上訴人因偽造文書等案件，不服臺灣臺中地方法院99年度訴
字第717 號中華民國99年5 月10日第一審判決（起訴案號：臺灣
臺中地方法院檢察署98年度偵字第22741 號），提起上訴，本院
判決如下：
    主    文
上訴駁回。
    理    由
一、按依刑事訴訟法第350條、第361條、第362條、第367條規定
    ，不服地方法院之第一審判決而上訴者，須提出上訴書狀，
    並應敘述具體理由，為上訴必備之程式；其所提出之書狀未
    敘述上訴理由，或僅曾以言詞陳述上訴理由者，均應於上訴
    期間屆滿後20日內補提理由書於第一審法院。第一審法院經
    形式審查，認逾期未補提上訴理由者，應定期間先命補正；
    逾期未補正者，為上訴不合法律上之程式，應以裁定駁回。
    倘已提出上訴理由，但所提非屬具體理由者，則由第二審法
    院以上訴不合法律上之程式，判決駁回。而所謂具體理由，
    必係依據卷內既有訴訟資料或提出新事證，指摘或表明第一
    審判決有何採證認事、用法或量刑等足以影響判決本旨之不
    當或違法，而構成應予撤銷之具體事由，始克當之（例如：
    依憑證據法則具體指出所採證據何以不具證據能力，或依憑
    卷證資料，明確指出所為證據證明力之判斷如何違背經驗、
    論理法則）；倘僅泛言原判決認定事實錯誤、違背法令、量
    刑失之過重或輕縱，而未依上揭意旨指出具體事由，或形式
    上雖已指出具體事由，然該事由縱使屬實，亦不足以認為原
    判決有何不當或違法者（例如：對不具有調查必要性之證據
    ，法院未依聲請調查亦未說明理由，或援用證據不當，但除
    去該證據仍應為同一事實之認定），皆難謂係具體理由，俾
    與第二審上訴制度旨在請求第二審法院撤銷、變更第一審不
    當或違法之判決，以實現個案救濟之立法目的相契合，並節
    制濫行上訴（最高法院97年度台上字第892 號刑事判決意旨
    參照）。
二、上訴人即被告丙○○（下稱被告）不服原審判決提起上訴，
    其上訴理由略謂：原審判決被告犯如判決書所載犯罪事實，
    並諭知被告係犯刑法第216 條、第220 條第1 項及第339 條
    等罪，所憑之證據為被告之自白，被害人戊○○、乙○○、
    己○○、甲○○及證人黃月年等人之證詞及互助會簿影本等
    。惟證人戊○○於警詢中之證述僅提到第二會（97年3 月5
    日）由甲○○得標，第四會由乙○○得標，第四會日期應為
    97年5 月5 日，和原審所載之97年7 月5 日，被告偽簽乙○○署名，並不相符，而其證詞亦未提及被告偽簽己○○、丁○○之署名；又戊○○於偵訊時證稱「她（指）被告有承認
    他冒標丁○○、蔡才會、莊德濱、莊德濱、乙○○、甲○○
    、張為察的合會。」惟被告事實上並未冒標莊德濱、張為察
    的合會，是戊○○此段證詞，與事實不符，不足為證。證人
    乙○○於警詢、偵查中之證詞只能證明原審判決書附表二第
    6 、7 、8 項之犯罪事實，而無法證明該表1 至5 項之事實
    。證人己○○於警詢之證述亦僅能供被告冒用己○○為Ｂ會
    會員而已，並未能證明原審判決書所指之其餘犯罪事實。證
    人甲○○於偵訊時證稱其沒有參加判決書所載之Ａ會及Ｂ會
    ，則同僅足供證明被告冒用其姓名為該二互助會之會員，亦
    未能證明原審判決書所載之其餘犯罪事實。至證人黃月年對
    於犯罪事實毫無所悉，自無法憑其所述而為本案犯罪事實之
    證詞。又戊○○之互助會簿內頁僅於己○○名下載3200、陶
    志遠名下載3600、廖英緒名下載3400、甲○○名下載3600、
    偵查卷28頁之互助會簿內頁，於得標順序2 載得標者甲○○
    、日期97年3 月5 日，得標順序7 載得標者己○○、日期97
    年8 月5 日，其既未有乙○○及丁○○得標日期及由渠等得
    標之相關事實，自無法證明被告冒簽乙○○及丁○○署名以
    詐欺取財之事實。而乙○○之互助會簿對於得標者，得標日
    期等全無記載，故不能為本案犯罪事實之證明。再者，己○○之互助會簿僅有其於甲○○欄下載96.10.25，意指甲○○
    於96年10月25日得標，然其和原審判決認定被告係於97年2
    月15日偽簽甲○○姓名而冒標詐欺取財者，其日期並不相符
    ，且其不足證明被告之其他詐欺取財事實，至為顯然。黃惠
    美之互助會簿，其內頁之所有記載，皆未涉及本案被告之犯
    罪事實。綜上所述，可知本案除被告之自白外，並無充分之
    證據證明原審所認定之全部被告犯罪事實。惟被告之為上訴
    ，並非意在翻供而否認犯罪，按被告於原審判決後，已積極
    與被害人等聯繫，希望能與渠等和解，取得諒解，並盼鈞院
    斟酌及此，給被告自新之機會，而能為緩刑之宣告云云。
三、經查：
  (一)被告因不服地方法院之第一審判決，而向原審法院具狀提出
    上訴狀、上訴理由狀，敘明上訴理由，依刑事訴訟法第361
    條第2項條文、立法修正理由及上開最高法院判決意旨，被
    告倘已提出上訴理由，但所提非屬具體理由者，由第二審法
    院以上訴不合法律上之程式，以判決駁回之。至於上訴理由
    是否具體，係屬第二審法院審查範圍，則不在命補正之列（
    參見法院辦理刑事訴訟案件應行注意事項第162點），合先
    敘明。
  (二)按犯罪事實應依證據認定之，所謂證據，係指直接間接足以
    證明犯罪行為之一切證人、證物而言。又認定犯罪事實所憑
    之證據，並不以直接證據為限，即綜合各種間接證據，本於
    推理作用，為其認定犯罪事實之基礎，仍非法所不許。再者
    ，證人所為之供述，縱有一部不實，而其他部分經法院認為
    真實時，該部分之證言，仍非不可採為證據（最高法院30年
    上字128 號、27年滬上字第64號、21年上字第591 號判例意
    旨參照）。原審判決就認定被告犯罪所憑之證據，已經詳細
    調查審酌，並綜合被告之自白、證人之證述及互助會簿之記
    載，本於推理作用就各項證據予以綜合判斷，經核並無違背
    證據法則及論理法則。就量刑方面，亦已審酌被告之犯罪一
    切情狀及其犯罪後態度，而量處其刑，經核亦屬妥適，並無
    過重或過輕之情形。被告提起上訴，固具備形式上之理由，
    但並未提出新事證以供調查，其徒憑己意漫指原審判決不當
    ，尚不足以動搖原審判決認定犯罪事實及量刑之基礎，難認
    係具體理由，其上訴顯然違背法律上之程式，應予駁回，並
    不經言詞辯論為之。
據上論斷，應依刑事訴訟法第367 條前段、第372 條，判決如主
文。
中    華    民    國    99    年    8     月    11    日
            刑事第十一庭   審判長法  官   郭  同  奇
                                 法  官   許  冰  芬
                                 法  官   陳  慧  珊
以上正本證明與原本無異。
偽造文書罪部分，得上訴。
詐欺取財罪部分，不得上訴（指原審判決附表三編號6 至8 部分
）。
如不服本判決應於收受送達後十日內向本院提出上訴書狀，其未
敘述上訴之理由者，並得於提起上訴後十日內向本院補提理由書（
均須按他造當事人之人數附繕本）「切勿逕送上級法院」。
                                 書記官   高  麗  淇
中    華    民    國    99    年    8     月    11    日

司法院資訊處製作；財團法人民間司法改革基金會備份。
